臺灣桃園地方法院刑事判決　　　　　　　　　　　　　九十一年度簡上字第七八號
　　上　訴　人
　　即　被　告　甲○○
右列上訴人因傷害案件，不服本院桃園易庭九十年度桃簡字第一一二九號中華民國九
十年十一月二十一日第一審刑事簡易判決（檢察官聲請簡易判決案號：八十九年度偵
字第七九二八號），提起上訴，本院管轄之第二審合議庭判決如左：
    主      文
原判決撤銷。
甲○○傷害人之身體，處拘役貳拾日，如易科罰金，以佰元折算壹日。
    事      實
一、甲○○（綽號蟑螂）於民國（下同）九十年六月二十八日中午十二時三十分許，
    在桃園縣龜山鄉○○村○○路○段八三七號乙○○之兄詹家弘住處與詹家弘下棋
    ，因乙○○於旁觀看並講話，引起甲○○不滿，便將棋子摔在桌上，乙○○見狀
    便將棋子從地上拾起並丟向甲○○，甲○○則朝乙○○揮拳，二人遂基於互相傷
    害之犯意開始扭打互毆，致乙○○受有左下巴挫傷瘀血之傷害（聲請簡易判決處
    刑書記載乙○○另受有左小腿多處撕裂傷、擦傷之傷害，此部分為其所飼之狗自
    行為之或為閃躲該狗所造成之傷害，與本件傷害無涉），甲○○則受有頸部、右
    肩挫擦傷、左手前臂挫裂傷等傷害。
二、案經乙○○訴由桃園縣警察局龜山分局報請臺灣桃園地方法院檢察署檢察官偵查
    起訴。
    理      由
一、訊據被告甲○○對有發生衝突並使彼此受有傷害之事實固坦承不諱，惟辯稱：係
    乙○○先動手，伊係出於正當防衛本還手云云。經查：被告甲○○與乙○○二人
    互毆之事實，業據被告甲○○、乙○○於警訊及偵查中坦承屬實，並經證人詹家
    弘即乙○○之兄證述本件係乙○○先將棋子丟向甲○○致引發彼此衝突等語明確
    ，此外，並有仁愛醫院、大明醫院分別出具之診斷證明書各一份及現場照片二幀
    附卷可稽，再參以告訴人乙○○於警訊時亦陳稱：伊拿象棋丟甲○○，甲○○便
    一拳打過來，之後便扭打一團，後來小狗出來咬我們，我倆皆被狗咬傷，是堪認
    乙○○另受有左小腿多處撕裂傷、擦傷之傷害，應為其所飼之狗所咬傷或閃躲時
    所受之傷害，與本件傷害無涉。次按正當防衛必須對於現在不法之侵害始得為之
    ，侵害業已過去，即無正當防衛可言。至彼此互毆，又必以一方初無傷人之行為
    ，因排除對方不法之侵害而加以還擊，始得以正當防衛論，故侵害已過去後之報
    復行為，與無從分別何方為不法侵害之互毆行為，均不得主張防衛權，最高法院
    三十年上字第一○四○號著有判例可資參照。則被告甲○○遭乙○○持棋子丟向
    其身體後，乙○○對被告甲○○之傷害行為即已完成，被告甲○○事畢後又向乙
    ○○揮拳，二人並扭打而互相毆打，二人互毆之行為，因無從分別何者為不法侵
    害，故被告甲○○所為，尚難認係正當防衛，所辯係自衛行為云云，亦無足採。
    綜上所述，本件被告甲○○傷害犯行，事證明確，其傷害犯行堪以認定，應依法
    論科。
二、核被告甲○○所為，係犯刑法第二百七十七條第一項之普通傷害罪。又聲請簡易
    判決處刑書意旨另以：被告甲○○除前開傷害行為外，尚於前開時地，毆打乙○
    ○，致乙○○另受有左小腿多處撕裂傷、擦傷之傷害云云。而公訴人認被告涉有
    此部分犯行，係以告訴人乙○○之指述為其主要論據，然此為被告所始終否認，
    且查，告訴人乙○○於警訊時亦陳稱：伊拿象棋丟甲○○，甲○○便一拳打過來
    ，之後便扭打一團，後來小狗出來咬我們，我倆皆被狗咬傷，又證人詹家弘即乙
    ○○之兄亦證稱：被告與乙○○二人皆被狗咬傷等語，是堪認乙○○另受有左小
    腿多處撕裂傷、擦傷之傷害，應為其所飼之狗所咬傷或閃躲時所受之傷害，與本
    件傷害無涉。此外又查無其他積極之證據，足認被告確有公訴人所指此部之犯行
    ，惟檢察官認此部分與前揭論罪科刑之傷害罪，屬實質上一罪之關係，爰不另為
    無罪之諭知。原審據以論罪科刑，固非無見，惟查依前述，被害人乙○○所受之
    傷勢其中之左小腿多處撕裂傷、擦傷傷害，乃乙○○所飼之狗所咬傷或為閃躲該
    狗時所造成之傷害，乃原審誤以被害人乙○○左小腿之撕裂傷、擦傷多處傷害亦
    係被告前開傷害行為所致，尚有未洽。被告甲○○提起上訴，主張係對方先攻擊
    ，己方係正當防衛而否認犯罪，固無可採，然原判決既有前述可議，仍應由本院
    將原判決撤銷改判。爰審酌被告之素行、犯罪之動機、目的、手段、所生危害，
    被害人乙○○所受前開傷勢較輕，及其犯後態度等一切情狀，量處如主文所示之
    刑，並諭知易科罰金之折算標準，以資懲儆。
據上論斷，應依刑事訴訟法第四百五十五條之一第三項、第三百六十九條第一項前段
、第三百六十四條、第二百九十九條第一項前段，刑法第二百七十七條第一項、第四
十一條第一項前段，罰金罰鍰提高標準條例第一條前段、第二條，判決如主文。
本案經檢察官李山明到庭執行職務。
中      華      民      國    九十一    年     十二     月      三      日
                                      臺灣桃園地方法院刑事第六庭
                                          審判長法  官  周  政  達
                                                法  官  何  俏  美
                    法  官  游  紅  桃
右正本證明與原本無異。
不得上訴。
                                                書記官  王  元  宏
中      華      民      國    九十一    年     十二     月      三      日
